臺灣新北地方法院刑事判決
110年度交易字第166號
公  訴  人  臺灣新北地方檢察署檢察官
被      告  吳伯桐



上列被告因過失傷害案件，經檢察官提起公訴（110年度偵字第1
7901號），本院判決如下：
    主  文
吳伯桐汽車駕駛人，無駕駛執照駕車而犯過失傷害罪，處有期徒
刑3月，如易科罰金，以新臺幣1千元折算1 日。
    事  實
一、吳伯桐無駕駛執照，於民國110年2月3日下午1時27分許，騎
    乘車號000-000號普通重型機車，沿新北市鶯歌區文化路往
    國慶街方向行駛，行經新北市鶯歌區文化路與中正二路口，
    欲左轉中正二路時，本應注意左轉彎時，應行至交岔路口中
    心處左轉，並不得占用來車道搶先左轉，而依當時路況，並
    無不能注意之情事，竟疏未注意，尚未行駛至交岔路口中心
    處，即占用來車道，逆向斜行於車陣中搶先左轉中正二路，
    適有陳榮宏騎乘車號000-000號機車，自對向沿國慶街往文
    化路方向駛來，於新北市鶯歌區文化路與中正二路口右側路
    旁（即陳榮宏之行駛方向右側路旁），見吳伯桐自車陣中突
    然逆向行駛而來，已煞閃不及，兩車發生碰撞，陳榮宏人車
    倒地，因而受有左側小腿擦傷、左側脛骨內踝閉鎖性骨折等
    傷害。吳伯桐則在警方發覺之前，向據報前來之員警承認自
    己為肇事一方而自首。
二、案經陳榮宏訴請臺灣新北地方檢察署檢察官偵查起訴。
    理  由
壹、得心證之理由：
一、被告吳伯桐主張與辯解：
　　訊據被告於本院審理中固坦承有於上開時、地，尚未行駛至
    交岔路口中心處即左轉中正二路，而與告訴人陳榮宏發生碰
    撞，告訴人因而受有前揭傷勢之事實，然矢口否認有何過失
    傷害犯行，辯稱：這個路口大家都是這樣左轉，我沒有違規
    左轉，而且我距離路口距離較近，告訴人應該要禮讓我先左
    轉，是告訴人騎太快才撞到我等語。
二、爭點整理：
  ㈠不爭執事項：
    經查，被告於110年2月3日下午1時27分許，騎乘號機車，沿
    新北市鶯歌區文化路往國慶街方向行駛，行經新北市鶯歌區
    文化路與中正二路口，欲左轉中正二路時，尚未行駛至交岔
    路口中心處，即逆向斜行於車陣中左轉中正二路，而在路口
    處與自對向沿國慶街往文化路方向駛來之告訴人發生碰撞，
    告訴人因而受傷等事實，此為被告於本院審理中所承認（本
    院交易字第166號卷第43頁，下稱本院卷），核與證人即告
    訴人陳榮宏於偵查及本院審理中證述情節相符（他卷第47、
    48頁、本院卷第44頁），並有告訴人提出之行天宮醫療志業
    醫療財團法人恩主公醫院110年2月3日診斷證明書(他卷第15
    頁)、道路交通事故現場圖、現場及車損照片、監視器畫面
    截圖各1份可證(他卷第23、27-35、41、42頁)，此部分事實
    可以認定，故列為不爭執事項。
　㈡爭點在於：被告搶先左轉是否為過失？告訴人是否有超速或
    未注意車前狀況之與有過失？
三、本院之判斷：【被告搶先左轉，等於以逆向斜行方式占用對
    向之告訴人車道，應有過失】：　　
  ㈠對於本案車禍發生過程，證人陳榮宏於本院審理中證稱：當
    時是我已經直行幾乎過了路口，被告突然從我直行方向的塞
    車狀態車陣中，自兩台直行汽車中間，橫向竄出來要左轉，
    被告突然出來才1 秒，我根本無法反應，煞車也來不及，被
    告出現時就撞到了，我是直行在最右邊，我跟要左轉的被告
    是呈現直角的撞擊等語（本院卷第44頁），且經本院當庭勘
    驗現場監視錄影畫面光碟後認：
編號 畫面時間 內容 備註  1 13:27:02 -13:27:31 被告騎乘機車行駛至交岔路口停等紅燈，13:27:14其對向車道車流變慢、停止而形成車陣。 截圖1-2  2 13:27:32- 13:28:00 被告起步，一駛過斑馬線，尚未至交岔路口中心處，即左轉並穿越對向車陣，此時告訴人（戴白色安全帽）騎乘機車（後座有UBER外送箱）行駛於對向車道，已進入交岔路口之黃色網狀區，並即將通過路口，13:27:36兩車在通信行前方之行人號誌燈前發生碰撞，告訴人後方機車見狀皆先煞停，再慢慢向前行駛。 3-6 
　　，有本院111年1月10日勘驗筆錄及監視器畫面截圖各1份可
    證（本院卷第33-35、42、43頁），足認告訴人確實是沿國
    慶街往文化路方向直行至事發地點，且是沿著路邊騎乘，而
    與搶先左轉，自車陣中「逆向行駛」出現之被告發生碰撞，
    核與告訴人指述情節相符，佐以警方所拍攝之現場照片（他
    卷第30頁），告訴人機車是在中正二路與文化路口靠近中正
    二路之右側路旁位置倒地（即告訴人行向右側路旁），被告
    於本院審理中也承認告訴人機車倒地位置就是車禍發生處（
    本院卷第47頁），足認告訴人是於當時直行方向的右側路旁
    與被告車輛發生碰撞，被告形同逆向闖入告訴人之車道，而
    導致車禍發生。
  ㈡左轉彎時，應行至交岔路口中心處左轉，並不得占用來車道
    搶先左轉，道路交通安全規則第第102條第1項第5款，定有
    明文，而車禍發生當時，天候晴朗、日間有自然光線、柏油
    路面且路面乾燥、無缺陷、無障礙物、視距良好，有道路交
    通事故調查報告表㈠、㈡可佐（他卷第24、25頁），告訴人直
    行之行向雖略為塞車狀態，但自監視器畫面截圖可知，文化
    路與中正二路口之交岔路口中心處並無壅塞，被告仍可依規
    定行駛至交岔路口中心處再行左轉，並無不能注意，依上開
    規定騎乘機車之情形，被告竟搶先轉彎而逆向行駛，對於車
    禍之發生，自有過失甚明。被告辯稱告訴人應禮讓被告先左
    轉，自己左轉行為無過失，顯非可採。至案發現場其他用路
    人是否有搶先左轉之危險駕駛行為，實不足以阻卻被告自己
    犯行之違法性，被告不得主張「不法之平等」，其以現場大
    家都是這樣左轉而為自己辯護，難認有理由。
　㈢又告訴人因本案車禍而受有前述傷害，已如前述，被告之過
    失行為與告訴人受傷之結果間有相當因果關係。故本案被告
    過失肇致告訴人受傷之事實，可以認定。
四、本院之判斷：【告訴人就本案車禍並無過失責任】。
　㈠從監視器畫面截圖可知（本院卷第34、35頁），被告是逆向
    斜行，從告訴人直行方向之車陣中鑽出，告訴人對此突然出
    現之逆向轉彎車，自難以閃避，且案發現場之速限為50公里
    ，有前揭道路交通事故調查報告表㈠可憑（他卷第24頁），
    依本院勘驗監視器畫面所得之心證，告訴人於畫面中之車速
    並無明顯超速之情形（本院卷第45頁），則屬於直行車之告
    訴人於正常車速行進中，面對突然自前方車陣中竄出之被告
    逆向轉彎車輛，自屬猝不及防，被告辯稱是因為告訴人車速
    過快才發生車禍，實難憑採。
  ㈡綜上，被告所辯屬犯後卸責之詞，並不可採，本案事證明確
    ，被告過失傷害犯行，可以認定，應依法論科。
貳、論罪科刑之法律適用：
一、論罪：
    被告原本持有之普通重型機車駕照於102年6月25日至103年6
    月24日因「酒駕逕註」而遭註銷，被告未再重新考領機車駕
    照，有於交通部公路總局臺北市區監理所士林監理站110年1
    2月10日函可證（本院卷第29頁），被告對此並未爭執，而
    被告於本件交通事故發生時，係騎乘普通重型機車行駛於道
    路上，有該機車車籍資料可憑（他卷第38頁），自屬無駕駛
    執照駕車，核被告所為，係犯道路交通管理處罰條例第86條
    第1 項、刑法第284 條前段之汽車駕駛人無駕駛執照駕車而
    犯過失傷害罪。
二、刑之加重及減輕：
  ㈠被告無駕駛執照騎車，致告訴人受有前開傷勢，依法應負刑
    事責任，其所犯過失傷害罪責部分，應依道路交通管理處罰
    條例第86條第1 項之規定，加重其刑。
  ㈡被告於肇事後，在警方未知悉肇事者為何人之狀況下，主動
    承認為肇事人，並自願接受裁判，有道路交通事故肇事人自
    首情形紀錄表1 紙附卷可考（他卷第37頁），核與自首規定
    相符，爰依刑法第62條前段規定，減輕其刑。
  ㈢被告之刑同時有加重及減輕，依刑法第71條第1 項規定先加
    後減之。 
三、量刑：
    爰以行為人之責任為基礎，審酌被告無照騎乘機車上路，未
    行駛至交岔路口中心處，即占用來車道，逆向斜行於車陣中
    搶先左轉，而與告訴人發生碰撞，導致告訴人受有左側小腿
    擦傷、左側脛骨內踝閉鎖性骨折，帶來身心痛苦及工作之不
    利益，被告犯後否認犯行，也未賠償告訴人或與之和解，其
    犯後態度無從為有利之考量，被告前有酒醉駕車之素行、自
    陳國小畢業之學歷、目前打工、小孩均已成年之家庭經濟狀
    況等一切情狀，量處如主文所示之刑，並按被告資力，依刑
    法第41條第1 項前段之規定，諭知易科罰金之折算標準。
據上論斷，應依刑事訴訟法第299條第1項前段，判決如主文。
本案經檢察官林珮菁偵查起訴，由檢察官詹啟章到庭執行公訴。
中　　華　　民　　國　　111 　年　　3 　　月　　7 　　日
                  刑事第二十庭  法　官  蕭淳元
上列正本證明與原本無異。
如不服本判決，應於判決送達後20日內敘明上訴理由，向本院提
出上訴狀 (應附繕本) ，上訴於臺灣高等法院。其未敘述上訴理
由者，應於上訴期間屆滿後20日內向本院補提理由書「切勿逕送
上級法院」。
                                書記官  蔡忠衛
中　　華　　民　　國　　111 　年　　3 　　月　　8 　　日
附錄本案論罪科刑法條全文：
中華民國刑法第284條
因過失傷害人者，處1年以下有期徒刑、拘役或10萬元以下罰金
；致重傷者，處3年以下有期徒刑、拘役或30萬元以下罰金。

道路交通管理處罰條例第86條
汽車駕駛人，無駕駛執照駕車、酒醉駕車、吸食毒品或迷幻藥駕
車、行駛人行道或行經行人穿越道不依規定讓行人優先通行，因
而致人受傷或死亡，依法應負刑事責任者，加重其刑至二分之一
。
汽車駕駛人，在快車道依規定駕車行駛，因行人或慢車不依規定
，擅自進入快車道，而致人受傷或死亡，依法應負刑事責任者，
減輕其刑。